臺灣高雄地方法院刑事判決　　　　　　　　　　　　九十二年度訴字第二八八號
　　公　訴　人　臺灣高雄地方法院檢察署檢察官
　　被　　　告　甲○○
右列被告因毒品危害防制條例案件，經檢察官提起公訴（九十二年度毒偵字第六八三
四號、九十二年度核退偵字第一一○號），暨移
四一二號）本院合議庭裁定由受命法官獨任進行簡式審判程序，本院判決如左：
    主  文
甲○○連續施用第一級毒品，累犯，處有期徒刑壹年，扣案之第一級毒品海洛壹包（
淨重零點零肆公克，空包裝重零點貳壹公克）、殘留第一級毒品海洛因而無法析離之
針筒壹支均沒收銷燬之，扣案未使用過之針筒壹支沒收之；又連續施用第二級毒品，
累犯，處有期徒刑陸月，扣案之第二級毒品甲基安非他命壹包（驗後毛重零點柒公克
）沒收銷燬之。應執行有期徒刑壹年貳月，扣案之第一級毒品海洛壹包（淨重零點零
肆公克，空包裝重零點貳壹公克）、第二級毒品甲基安非他命壹包（驗後毛重零點柒
公克）、殘留第一級毒品海洛因而無法析離之針筒壹支均沒收銷燬之，扣案未使用過
之針筒壹支沒收之。
    事  實
一、甲○○前因違反麻醉藥品管理條例案件，經法院分別判處有期徒刑五年二月、四
    月確定，經定應執行有期徒刑五年四月，甫於八十九年一月五日假釋保護管束期
    滿，未被撤銷假釋而以執行完畢論。復於九十年間，因施用毒品案件，經檢察官
    聲請觀察、勒戒後，有繼續施用毒品之傾向，另經本院以九十年度毒聲字第七三
    七五號裁定送戒治處所強制戒治，嗣經停止戒治付保護管束，於九十一年十二月
    十日保護管束期滿，由臺灣高雄地方法院檢察署檢察官於同年月十九日，以九十
    一年度戒毒偵字第一一八○號為不起訴處分確定。詎甲○○仍不知悔改，於強制
    戒治執行完畢釋放後五年內，復基於施用第一級毒品海洛因之概括犯意，自九十
    二年八月間某日起至九十三年二月十三日二十時四十分許前一、二日止，連續在
    高雄縣境內之不特定公共廁所等地，以注射方式施用第一級毒品海洛因多次；另
    基於施用第二級毒品甲基安非他命之概括犯意（起訴書誤載為安非他命，以下同
    ），自九十二年十月初某日起至九十三年二月十三日二十時四十分許前一、二日
    止，先後在高雄縣境內之不特定地點將安非他命置於玻璃球上燒烤方式施用第二
    級毒品甲基安非他命多次。嗣分別於九十二年十月八日下午一時二十分許，為警
    在高雄縣鳳山市○○○路三七五號前查獲，並扣得其所有之第二級毒品甲基安非
    他命二包（合計驗前毛重○‧八公克，驗後毛重○點七公克，起訴書誤載為「安
    非他命」驗前毛重「○點六公克」）及其所有供注射第一級毒品海洛因之針筒一
    支，其上殘留海洛因而無法析離；於九十二年十一月十七日下午五時許，為警在
    高雄縣仁武鄉○○村○○○街一九二巷口查獲，並扣得其所有之第一級毒品海洛
    因一包（驗前毛重約○點二公克，驗後淨重○點○四公克，空包裝重○點二一公
    克）及其所有預備供注射第一級毒品海洛因之針筒一支；於九十三年二月十三日
    二十時四十分許，在高雄縣大寮鄉○○路十三巷二五三號旁，因形跡可疑且為毒
    品行方不明人口，經帶回警局採尿後，其尿液檢驗結果呈甲基安非他命及嗎啡陽
    性反應而查悉上情。
二、案經高雄縣政府警察局鳳山分局及仁武分局報請臺灣高雄地方法院檢察署檢察官
    偵查起訴。
    理  由
壹、程序方面：
一、按除被告所犯為死刑、無期徒刑、最輕本刑為三年以上有期徒刑之罪或高等法院
    管轄第一審案件者外，於法院行準備程序進行中，被告先就被訴事實為有罪之陳
    述時，審判長得告知被告簡式審判程序之旨，並聽取當事人、代理人、辯護人及
    輔佐人之意見後，裁定進行簡式審判程序；且受命法官行準備程序，與法院或審
    判長有同一之權限；又簡式審判程序之證據調查，不受刑事訴訟法第一百五十九
    條第一項、第一百六十一條之二、第一百六十一條之三、第一百六十三條之一及
    第一百六十四條至第一百七十條規定之限制，刑事訴訟法第二百七十三條之一第
    一項、第二百七十九條第二項前段、第二百七十三條之二分別定有明文。
二、查本件被告甲○○所犯為死刑、無期徒刑、最輕本刑為三年以上有期徒刑以外之
    罪，且非高等法院管轄第一審之案件，其於準備程序就前揭被訴事實為有罪之陳
    述，經受命法官告知簡式審判程序之旨，並聽取當事人之意見後，本院認無不得
    或不宜改依簡式審判程序進行之處，爰依刑事訴訟法第二百七十三條之一第一項
    、第二百八十四條之一，裁定本件由受命法官獨任進行簡式審判程序，合先敘明
    。
貳、實體方面：
一、右揭事實，業據被告甲○○於九十二年十一月二十七日偵查中、本院審理時坦承
    不諱，且被告於九十二年十月八日、同年十一月十七日及九十三年二月十三日為
    警查獲時所採之尿液，經送檢驗，均呈甲基安非他命、嗎啡反應，有高雄縣政府
    衛生局九十二年十月十四日、同年十一月二十一日及九十三年二月十八日煙毒尿
    液檢驗成績書各一紙附卷可稽。又九十二年十月八日扣案之針筒一支，經送檢驗
    ，呈海洛因陽性反應、扣案之晶體二包，經送檢驗，呈甲基安非他命陽性反應，
    有高雄醫學大學附設中和紀念醫院九十三年二月八日管藥認可字第○○五號檢驗
    報告書二紙在卷可佐；九十二年十一月十七日扣案之白粉，含第一級第六項毒品
    海洛因成分，有法務部調查局九十三年一月八日調科壹字第二二○○一六四六二
    號鑑定通知書附卷可稽，足認被告之自白與事實相符。再被告於九十年間，因施
    用毒品案件，經檢察官聲請觀察、勒戒後，認有繼續施用毒品傾向，另經本院以
    九十年度毒聲字第七三七五號裁定送戒治處所強制戒治，嗣經停止戒治付保護管
    束，於九十一年十二月十日保護管束期滿，由臺灣高雄地方法院檢察署檢察官於
    同年月十九日，以九十一年度戒毒偵字第一一八○號為不起訴處分確定等情，有
    不起訴處分書、臺灣高雄地方法院檢察署刑案資料查註紀錄表及臺灣高等法院被
    告全國前案紀錄表各一份在卷可稽。本件罪證明確，被告於經強制戒治執行完畢
    釋放後，五年內再犯施用第一級毒品海洛因、第二級毒品甲基安非他命之犯行，
    均洵堪認定，應依法論科。
二、按九十二年七月九日修正公布之毒品危害防制條例，業於九十三年一月九日起生
    效，本案雖係該條例修正施行前繫屬之施用毒品案件，惟連續數行為而犯同一之
    罪名者，以一罪論，刑法第五十六條定有明文，則當連續犯罪之際，遇刑法有變
    更時，其一部涉及舊法，一部涉及新法者，即應依最後行為時之法律處斷（最高
    法院二十九年上字第三八六六號判例意旨參照），被告甲○○最後一次施用第一
    、二級毒品之時間，均為九十三年二月十三日前一、二日已如前述，是本件應適
    用修正後毒品危害防制條例處斷，合先敘明。被告前經強制戒治執行完畢後，五
    年以內再為本次施用毒品之犯行，依修正後毒品危害防制條例第二十三條第二項
    之規定，本院應予追訴處罰，是核被告所為，係犯修正後之毒品危害防制條例第
    十條第一項之施用第一級毒品罪、第二項之施用第二級毒品罪。其因施用毒品而
    持有海洛因、甲基安非他命之低度行為，為施用之高度行為所吸收，不另論罪。
    被告先後多次施用海洛因、甲基安非他命之犯行，均時間緊接，各犯罪構成要件
    相同，顯均係基於概括犯意為之，均應依連續犯之規定論以一罪，並加重其刑。
    被告所犯上開連續施用第一級毒品罪及連續施用第二級毒品罪間，犯意各別，罪
    名不同，應分論併罰之。又被告前因違反麻醉藥品管理條例案件，經法院分別判
    處有期徒刑五年二月、四月確定，經定應執行有期徒刑五年四月，並於八十九年
    一月五日假釋保護管束期滿，未被撤銷假釋而以執行完畢論，有臺灣高雄地方法
    院檢察署刑案資料查註紀錄表及臺灣高等法院被告全國前案紀錄表各乙份在卷足
    憑，被告五年以內再犯本件有期徒刑以上之罪，為累犯，應依刑法第四十七條規
    定加重其刑，並遞加重之。另公訴人雖僅就被告於九十二年十一月十七日前施用
    第一級毒品海洛因、於九十二年十月八日前施用第二級毒品安非他命行為之事實
    起訴，然前揭未據起訴部分與起訴事實，有連續犯之裁判上一罪關係，依審判不
    可分原則，本院自得併予審理。爰審酌被告前經強制戒治後，仍不知戒惕，再次
    反覆施用第一級毒品、第二級毒品，無視於毒品對於自身健康之戕害及國家對於
    杜絕毒品犯罪之禁令，不知戒除惡習，惡性非輕，然念及被告於本院審理期間坦
    承犯行，態度良好，其施用毒品行為並無危害他人，本諸施用毒品者均有相當程
    度之成癮性及心理依賴，其犯罪心態與一般刑法犯罪之本質並不相同，容應以「
    病人」之角度為考量，並側重適當之醫學治療及心理矯治為宜，及被告施用毒品
    之次數等一切情狀，分別量處如主文所示之刑，並定應執行之刑，以資懲儆。。
    扣案之第一級毒品海洛一包（淨重○點○四公克，空包裝重○點二一公克）、第
    二級毒品甲基安非他命一包（驗後毛重○點七公克）、針筒一支，殘留無法析離
    之第一級毒品海洛因，已如前述，自應視同毒品，均依毒品危害防制條例第十八
    條第一項前段規定，不問屬於犯人與否，宣告沒收銷燬之。鑑驗所耗損之第一級
    毒品、第二級毒品，既已滅失，爰不另為沒收銷燬之諭知，附此敘明。另於九十
    二年十一月十七日查扣之針筒一支，經送檢驗，呈甲基安非他命、海洛因陰性反
    應，有高雄醫學大學附設中和紀念醫院九十三年三月三十日管藥認可字第○○五
    號檢驗報告書一紙在卷可佐，該針筒為被告所有且尚未使用，已據被告供明在卷
    ，然依被告反覆施用第一級毒品及施用方式以觀，應係供施用第一級毒品犯罪預
    備之物無疑，爰依刑法第三十八條第一項第二款宣告沒收。
據上論斷，應依刑事訴訟法第二百七十三條之一第一項、第二百九十九條第一項前段
，修正後毒品危害防制條例第二十三條第二項、第十條第一項、第二項、第十八條第
一項前段，刑法第十一條、第五十六條、第四十七條、第五十一條第五款、第三十八
條第一項第二款，判決如主文。
本案經檢察官乙○○到庭執行職務。
中      華      民      國    九十三    年      四      月      七      日
                                  臺灣高雄地方法院刑事第四庭
                                      法  官    黃惠玲
右正本證明與原本無異。
如不服本判決，應於判決送達後十日內，向本院提出上訴狀。
                                      書記官    林秀珍
中    華    民    國      九十三      年      四      月      九      日
本件論罪科刑法條：
毒品危害防制條例第十條
施用第一級毒品者，處六月以上五年以下有期徒刑。
施用第二級毒品者，處三年以下有期徒刑。
